臺灣高雄地方法院刑事判決　　　　　 100年度審訴字第2067號
公　訴　人　臺灣高雄地方法院檢察署檢察官
被　　　告　陳銘慶
上列被告因違反毒品危害防制條例案件，經檢察官提起公訴（10
0 年度毒偵字第2620號），被告於本院準備程序進行中為有罪之
陳述，經本院合議庭裁定由受命法官獨任改依簡式審判程序審理
，並判決如下：
    主  文
陳銘慶施用第一級毒品，累犯，處有期徒刑拾月；又持有第一級
毒品，累犯，處有期徒刑肆月，扣案之海洛因壹包（驗後淨重零
點壹貳陸公克及內含海洛因之包裝袋壹個），沒收銷燬之。應執
行有期徒刑壹年，扣案之海洛因壹包（驗後淨重零點壹貳陸公克
及內含海洛因之包裝袋壹個），沒收銷燬之。
    事  實
一、陳銘慶前因施用毒品案件，經臺灣臺南地方法院（下稱臺南
    地院）以民國88年度毒聲字第1935號裁定送觀察勒戒後，認
    有繼續施用毒品之傾向，經臺南地院以88年度毒聲字第2243
    號裁定令入戒治處所施以強制戒治，復經臺南地院以88年度
    毒聲字第3691號、89年度毒聲字第1411號，分別裁定停止戒
    治、撤銷停止戒治，於90年2 月12日期滿執行完畢，翌日釋
    放，並經臺灣臺南地方法院檢察署檢察官於90年3 月2 日以
    90年度戒毒偵字第96號不起訴處分確定。復因施用毒品案件
    ，經本院以90年度毒聲字第4786號裁定送觀察勒戒後，認有
    繼續施用毒品之傾向，經本院以91年度毒聲字第636 號裁定
    令入戒治處所施以強制戒治，嗣經本院以91年度毒聲字第31
    19號裁定停止戒治，於91年12月25日出所，於91年12月24日
    期滿視為執行完畢。前揭犯行，經本院以90年度訴字第2257
    號判決判處有期徒刑1 年，上訴後，旋撤回上訴，而告確定
    。再因施用毒品案件，經本院以94年度訴緝字第192 號判決
    判處有期徒刑8 月、3 月，應執行有期徒刑9 月確定。另因
    竊盜案件，經本院以95年度簡字第3450號判決判處罰金1000
    元確定。復因施用毒品案件，經本院以95年度訴字第2685號
    判決判處有期徒刑1 年2 月確定。上開2 罪所處之刑，嗣經
    本院以96年度聲減字第3203號裁定減刑並定應執行有期徒刑
    7 月、罰金500 元確定。上開3 罪所處之刑接續執行（罰金
    500 元部分易服勞役1 日），於96年10月8 日縮刑期滿執行
    完畢，翌日出監。猶不知戒絕毒癮，明知海洛因係毒品危害
    防制條例第2 條第2 項第1 款所明定之第一級毒品，不得持
    有、施用，復基於施用第一級毒品海洛因之犯意，於100 年
    3 月6 日20時許，在其位於高雄市○○區○○路一段295 巷
    41號住所內，以將海洛因摻水後，置入針筒注射血管之方式
    ，施用第一級毒品海洛因1 次。另基於持有第一級毒品海洛
    因之犯意，於100 年3 月7 日11時30分許，在高雄市○○區
    ○○路上，向某真實姓名年籍不詳之綽號「彬仔」之成年男
    子，以新臺幣1,000 元之價格，購入第一級毒品海洛因1 包
    ，而予以持有。旋駕駛車號2M-2918 號自小貨車行經高雄市
    路竹區○○路211 號前時，因形跡可疑為警攔查，並當場扣
    得前揭未及施用之第一級毒品海洛因1 包（驗後淨重為0.12
    6 公克及內含與海洛因難以析離，應一併視為毒品之包裝袋
    1 個），經得其同意採集尿液送驗，結果呈嗎啡陽性反應，
    而知悉上情。
二、案經高雄市政府警察局湖內分局移送臺灣高雄地方法院檢察
    署檢察官偵查起訴。
    理  由
一、本件被告陳銘慶所犯均係死刑、無期徒刑、最輕本刑為3 年
    以上有期徒刑以外之罪，其於準備程序中就被訴事實均為有
    罪之陳述，經本院告知簡式審判程序之旨，並聽取檢察官及
    被告之意見後，合議庭裁定由受命法官獨任進行簡式審判程
    序，合先敘明。
二、上開事實，業據被告於警詢、偵訊及本院審理時坦承不諱（
    見警卷第4 、5 頁、偵卷第3 頁、本院卷第28頁），且經警
    採集其尿液送高雄市立凱旋醫院檢驗結果，被告尿液呈嗎啡
    陽性反應，有高雄市政府警察局湖內分局煙毒、麻藥案件嫌
    犯代號與真實姓名對照表及高雄市立凱旋醫院濫用藥物尿液
    檢驗報告可稽（見警卷第10頁、本院卷第19頁）。另且扣案
    之白色粉末經送驗後，確屬海洛因之事實，亦有高雄市立凱
    旋醫院100 年6 月1 日高市凱醫驗字第15717 號濫用藥物成
    品檢驗鑑定書1 份在卷可參（見偵卷第35頁）。爰審酌：（
    一) 氣相層析質譜儀（GC／MS）乃目前就藥物篩檢結果必須
    進一步確認時最常採用之確認方法，因此在良好的操作條件
    之下，以氣相層析質譜儀作藥物及其代謝物之定性及定量分
    析，幾乎不會有偽陽性反應產生，業經行政院國軍退除役官
    輔導委員會台北榮民總醫院於83年4 月7 日以（83）北總內
    字第03 05 9 號函示明確。（二）又海洛因係嗎啡經化學合
    成之半人工合成品，毒性倍於嗎啡，其經吸食或施打入人體
    ，經新陳代謝作用又分解成嗎啡，故海洛因在進入人體後，
    均以嗎啡型態排於尿液中，故於吸食或施打海洛因者尿液中
    ，可檢出嗎啡陽性反應，業經憲兵司令部80年5 月7 日以（
    80）鑑驗字第1746號函示明確。從而，被告尿液經以氣相層
    析質譜儀鑑驗後，結果呈嗎啡陽性反應，已如前述，是依前
    開函示意旨，被告自白核與事實相符。
三、按毒品危害防制條例於92年7 月9 日修正公布，自93年1 月
    9 日施行，其中第20條、第23條將施用毒品之刑事處遇程序
    ，區分為「初犯」及「5 年內再犯」、「5 年後再犯」。依
    其立法理由之說明：「初犯」，經觀察、勒戒或強制戒治後
    ，應為不起訴處分或不付審理之裁定；經觀察、勒戒或強制
    戒治執行完畢釋放後，「5 年內再犯」者，因其再犯率甚高
    ，原實施之觀察、勒戒及強制戒治既已無法收其實效，爰依
    法追訴或裁定交付審理。至於經觀察、勒戒或強制戒治執行
    完畢釋放後，「5 年後再犯」者，前所實施之觀察、勒戒或
    強制戒治已足以遮斷其施用毒品之毒癮，為期自新及協助其
    斷除毒癮，仍適用「初犯」規定，先經觀察、勒戒或強制戒
    治之程序。從而依修正後之規定，僅限於「初犯」及「5 年
    後再犯」二種情形，始應先經觀察、勒戒或強制戒治程序。
    倘被告於5 年內已再犯，經依法追訴處罰，縱其第3 次（或
    第3 次以上）再度施用毒品之時間，在初犯經觀察、勒戒或
    強制戒治執行完畢釋放5 年以後，已不合於「5 年後再犯」
    之規定，且因已於「5 年內再犯」，顯見其再犯率甚高，原
    實施觀察、勒戒或強制戒治，已無法收其實效，即應依該條
    例第10條處罰（最高法院95年5 月9 日95年度第7 次刑事庭
    會議決議參照）。查被告前因施用毒品案件，經臺南地院以
    88年度毒聲字第1935號裁定送觀察勒戒後，認有繼續施用毒
    品之傾向，經臺南地院以88年度毒聲字第2243號裁定令入戒
    治處所施以強制戒治，復經臺南地院以88年度毒聲字第3691
    號、89年度毒聲字第1411號，分別裁定停止戒治、撤銷停止
    戒治，於90年2 月12日期滿執行完畢，翌日釋放，並經臺灣
    臺南地方法院檢察署檢察官於90年3 月2 日以90年度戒毒偵
    字第96號不起訴處分確定。復因施用毒品案件，經本院以90
    年度毒聲字第4786號裁定送觀察勒戒後，認有繼續施用毒品
    之傾向，再經本院以91年度毒聲字第636 號裁定令入戒治處
    所施以強制戒治，嗣經本院以91年度毒聲字第3119號裁定停
    止戒治，於91年12月25日停止戒治而出所，於91年12月24日
    期滿視為執行完畢。前揭犯行，經本院以90年度訴字第2257
    號判決判處有期徒刑1 年，上訴後，旋撤回上訴，而告確定
    之事實，有臺灣高等法院被告前案紀錄表在卷可憑。是被告
    雖係於上開強制戒治執行完畢釋放5 年後再犯本罪，然其前
    次所犯本院90年度訴字第2257號施用毒品案件，係在上開第
    1 次強制戒治執行完畢後5 年內所為，而屬「5 年內再犯」
    之情形，依最高法院上開決議之意旨，被告本件施用海洛因
    之犯行，應依法論科。從而，本案事證明確，被告犯行，堪
    予認定。
四、核被告所為，係犯毒品危害防制條例第10條第1 項之施用第
    一級毒品及同條例第11條第1 項持有第一級毒品罪。被告施
    用第一級毒品前持有第一級毒品之行為（指100 年3 月6 日
    20 時 許施用海洛因時之持有行為），已為其後施用之高度
    行為所吸收，不另論罪。被告所犯上開2 罪，犯意各別，行
    為互殊，應分論併罰。又被告曾因如事實欄所示犯行，經法
    院判決如事實欄所示罪刑確定，於99年10月8 日縮刑期滿執
    行完畢之事實，此有前開前案紀錄表可佐，是其5 年以內故
    意再犯本件有期徒刑以上之2 罪，均為累犯，均應依刑法第
    47條第1 項規定，加重其刑。本院審酌被告前經觀察勒戒、
    強制戒治及有期徒刑執行完畢，猶不思戒除毒癮，顯見其並
    無堅定戒癮之意志，且未經許可無故持有第一級毒品，行為
    顯有可議之處，惟念其行為尚未危害他人，犯後坦承犯行，
    態度尚稱良好，持有毒品數量不多等一切情狀，分別量處如
    主文所示之刑，並依刑法第51條第5 款之規定，定其應執行
    刑，以資警惕。另扣案之海洛因1 包（驗前淨重0.136 公克
    ，驗後淨重0.126 公克及內含與海洛因難以析離，應一併視
    為毒品之包裝袋1 個），係查獲之毒品，除據被告坦承在卷
    外，並有高雄市立凱旋醫院之前揭濫用藥物成品檢驗鑑定書
    1 份在卷可參，是不問屬於犯人與否，依毒品危害防制條例
    第18條第1 項前段規定，諭知沒收銷燬。至海洛因送驗所致
    之耗損，因已滅失，爰不沒收銷燬。
據上論斷，應依刑事訴訟法第273 條之1 第1 項、第299 條第1
項前段，毒品危害防制條例第10條第1 項、第11條第1 項、第18
條第1 項前段，刑法第11條、第47條第1 項、第51條第5 款，判
決如主文。
本案經檢察官王兆琳到庭執行職務。
中    華    民    國   100    年    8     月    31    日
                  刑事第十庭  法  官  方錦源
以上正本證明與原本無異。
如不服本判決應於收受本判決後10日內向本院提出上訴書狀，並
應敘述具體理由，如未敘述上訴理由者，應於上訴期間屆滿後20
日內補提理由書狀於本院（均須按他造當事人之人數附繕本）「
切勿逕送上級法院」。
中    華    民    國   100    年    9     月    1     日
                              書記官  冒佩妤
附錄條文：
毒品危害防制條例第10條第1 項：
施用第一級毒品者，處6 月以上5 年以下有期徒刑。
毒品危害防制條例第11條第1 項：
持有第一級毒品者，處3 年以下有期徒刑、拘役或新臺幣5 萬元
以下罰金。